ACORDAO-COMPLETO-2409019

ACÓRDÃO 9293/2020 ATA 30/2020 - PRIMEIRA CÂMARA

VISTOS, relatados e discutidos estes autos em que se aprecia recurso de reconsideração interposto por Getúlio Brabo de Souza (XXX.579.742-XX) em face do 10.405/2019-TCU-Primeira Câmara, por meio do qual o Tribunal julgou irregulares as contas do recorrente, condenando-o em débito e aplicando-lhe multa;
ACORDAM os Ministros do Tribunal de Contas da União, reunidos em sessão da Primeira Câmara, ante as razões expostas pelo Relator, em:
9.1. com fundamento nos arts. 32, inciso I, e 33 da Lei 8.443/1992, conhecer e negar provimento ao recurso de reconsideração;
9.2. dar ciência deste acórdão ao recorrente.

Recurso de reconsideração interposto contra acórdão que julgou irregulares as contas do recorrente, condenando-o em débito e aplicando-lhe multa, no âmbito de tomada de contas especial. Débito decorrente da execução de contrato de repasse para a realização de obras de melhorias urbanas e habitacionais no Município de São Sebastião da Boa Vista/PA.

Primeira Câmara

3. Recorrente: Getúlio Brabo de Souza (XXX.579.742-XX).

13.1. Ministros presentes: Walton Alencar Rodrigues (Presidente), Benjamin Zymler, Bruno Dantas (Relator) e Vital do Rêgo.
13.2. Ministro-Substituto presente: Augusto Sherman Cavalcanti.

ACORDAO-COMPLETO-2430569

Acórdão 13347/2020 - Primeira Câmara

ACORDAO-COMPLETO-2530980

Acórdão 1529/2022 - Primeira Câmara

ACORDAO-COMPLETO-2446265

Acórdão 3990/2021 - Primeira Câmara

BRUNO DANTAS

Ministro-Substituto Augusto Sherman Cavalcanti.

Cuidam os autos de recurso de reconsideração interposto por Getúlio Brabo de Souza (peça 41) contra o Acórdão 10405/2019-TCU-Primeira Câmara, por meio do qual este Tribunal julgou irregulares as contas do recorrente, condenando-o em débito e aplicando-lhe multa, no âmbito de tomada de contas especial (TCE) .
O débito decorreu da execução parcial do Contrato de Repasse 198.522-74/2006, firmado entre o então Ministério das Cidades (atual Ministério do Desenvolvimento Regional) , por intermédio da Caixa Econômica Federal, e o município de São Sebastião da Boa Vista/PA. O objeto do ajuste era a realização de obras de melhorias urbanas e habitacionais.
A deliberação recorrida, relatada pelo Ministro-Substituto Augusto Sherman Cavalcanti, apresentou o seguinte teor:
"9.1. afastar a responsabilidade de Laércio Rodrigues Pereira neste processo;
9.2. julgar, com fundamento nos arts. 1º, inciso I, 16, inciso III, alínea 'c', 19 e 23, inciso III, da Lei 8.443, de 16 de julho de 1992, irregulares as contas de Getúlio Brabo de Souza, condenando-o ao pagamento das quantias abaixo especificadas, fixando-lhe o prazo de quinze dias, a contar da notificação, para que seja comprovado, perante o tribunal (art. 214, inciso III, alínea 'a', do Regimento Interno) , o recolhimento da dívida aos cofres do Tesouro Nacional, atualizada monetariamente e acrescida dos juros de mora calculados a partir das datas de ocorrência indicadas até a data do efetivo recolhimento, na forma prevista na legislação em vigor;
	Valor (R$) 
	Data da ocorrência

	18.993,50
	15/4/2011

	51.548,44
	10/6/2011

	70.879,06
	4/11/2011

	52.693,06
	29/8/2012

	228.679,81
	19/4/2013

9.3. aplicar a Getúlio Brabo de Souza, com fundamento nos arts. 1º, inciso IX, 19 e 57 da Lei 8.443/1992, multa no valor de R$ 60.000,00 (sessenta mil reais) , fixando-lhe o prazo de quinze dias, a contar da notificação, para comprovar, perante o Tribunal, nos termos do art. 214, inciso III, alínea 'a', do RI/TCU, o recolhimento da referida quantia ao Tesouro Nacional, atualizada monetariamente desde a data do presente acórdão até a do efetivo recolhimento, se for paga após o vencimento, na forma da legislação em vigor;
9.4. autorizar, desde logo, nos termos do art. 28, inciso II, da Lei 8.443/1992, a cobrança judicial das dívidas caso não atendidas as notificações; 
9.5. remeter cópia deste acórdão à Procuradoria da República no Estado do Pará, com fundamento no art. 16, § 3º, da Lei 8.443/1992 c/c o § 7º do Regimento Interno do TCU, para o ajuizamento das ações que considere cabíveis; e
9.6. dar ciência desta deliberação aos responsáveis."
Admitido o processamento do recurso, porquanto preenchidos os requisitos previstos no art. 33 da Lei 8.443/1992, conferi efeito suspensivo aos itens 9.2, 9. 3 e 9.4 do acórdão impugnado em relação ao recorrente (peça 46) .
Instruído o presente feito, faço reproduzir, com os ajustes que julgo pertinentes, o exame técnico e o encaminhamento oferecidos pela Secretaria de Recursos deste Tribunal (peça 55) , que contou com a anuência do corpo diretivo da unidade (peças 56 e 67) e do Ministério Público junto ao TCU (peça 58) :
"HISTÓRICO
2. Cuida-se de tomada de contas especial instaurada pela Caixa Econômica Federal (Caixa) , em desfavor dos ex-prefeitos do município de São Sebastião da Boa Vista/PA, Laércio Rodrigues Pereira, gestões 2005-2008 e 2009-2/4/2010 e Getúlio Brabo de Souza, gestões 3/4/2010-2012 e 2013-2016, em razão da execução parcial do objeto do Contrato de Repasse 198.522-74/2006, tendo por objeto a realização de obras de melhorias urbanas e habitacionais.
2.1. O contrato de repasse foi firmado no valor total de R$ 1.440.679,36, sendo R$ 1.365.000,00 em repasses de recursos federais e R$ 75.679,36 a título de contrapartida (peça 1, p. 61-62) . Os recursos foram liberados integralmente pelo concedente tendo sido desbloqueada a quantia de R$ 1.229.766,94 (peça 1, p. 110) . 
2.2. O contrato vigorou, inicialmente, de 25/10/2006 a 31/5/2008, sendo prorrogado diversas vezes 'ex-officio' para vencer, finalmente, em 30/9/2016, com prestação de contas final para 29/11/2016 (peça 1, p. 65, 69-83, 110) .
2.3. A última medição solicitada pelo município foi realizada pela Caixa em 6/3/2013, constatando uma execução física de 93,92%. Ao analisar a funcionalidade da obra, a Caixa apontou que apenas 61,84% do objeto executado teria gerado benefícios à comunidade, conforme o Relatório do Tomador de Contas Especial (peça 1, p. 160-164) , com base no documento à peça 1, p. 6.
2.4. Ante o insucesso das notificações encaminhadas aos prefeitos responsáveis pela execução das obras, solicitando a conclusão da obra ou a devolução dos recursos, a Caixa instaurou a presente tomada de contas especial. Foi imputado o débito a ambos prefeitos no valor de R$ 469.279,04, correspondentes à parcela não funcional. A última inspeção realizada pela Caixa, em 10/05/2016, reviu o percentual de funcionalidade para 65,62% (peça 16, p. 2-5) .
2.5. No âmbito do TCU, a instrução inicial da Secex/PA (peça 4) afastou a responsabilidade do ex-prefeito Laércio Rodrigues Pereira por considerar que no interregno em que esteve à frente da prefeitura (até 2/4/2010) , embora as obras não tenham sido executadas em sua totalidade naquele período, apesar da disponibilização do total de recursos no seu mandato, a execução pode ser considerada normal, com a aprovação da Caixa. Dessa forma, a responsabilização pelo débito recaiu sobre o prefeito sucessor, por ter, injustificadamente, retardado o andamento da execução, paralisando a obra antes da sua conclusão, o que teria acarretado a perda de funcionalidade de parte do objeto executado.
2.6. Após o regular desenvolvimento do processo, houve a prolação do acórdão contra o qual se insurge o ora recorrente.
EXAME DE ADMISSIBILIDADE
3. Reitera-se os exames preliminares de admissibilidade efetuados pela Serur (peças 43-44) , com despacho do Relator (peça 46) , Exmo. Ministro Bruno Dantas, que concluiu pelo conhecimento do recurso de reconsideração, suspendendo-se os efeitos dos subitens 9.2, 9.3 e 9.4 em relação ao recorrente, eis que preenchidos os requisitos processuais aplicáveis à espécie. 
EXAME DE MÉRITO 
4. Constitui objeto do presente recurso verificar se houve a ocorrência da prescrição e se ocorreu erro no julgamento do Sr. Getúlio Brabo de Souza.
Prescrição 
5. Diz que o débito é datado de 2006 e defende ter ocorrido a prescrição quinquenal, com fulcro no art. 206, § 5º, I, da Lei 10.406/2002 (peça 41, p. 4) . 
5.1. Alega que a portaria que determinou a instauração da tomada de contas foi publicada em momento muito posterior ao prazo prescricional. Logo, desta data até a data da citação decorreu-se mais de anos  (sic) , suplantando lapso de tempo para a propositura do procedimento administrativo competente à restituição dos valores ora discriminados, tendo ocorrido também a prescrição intercorrente (peça 41, p. 6) . 
Análise
5.2. Relativamente às sanções previstas na Lei 8.443/1992, ressalta-se o posicionamento deste Tribunal. Nos autos de incidente de uniformização de jurisprudência (TC Processo 030.926/2015-7) , a prolação do Acórdão 1441/2016-TCU-Plenário, redator Ministro Walton Alencar Rodrigues, assentou, em suma, que: (i) a pretensão punitiva do TCU subordina-se ao prazo geral de prescrição indicado no art. 205 do Código Civil (10 anos) e é contada a partir da data de ocorrência da irregularidade sancionada; (ii) o ato que ordenar a citação, a audiência ou oitiva da parte interrompe a prescrição; (iii) haverá suspensão da prescrição toda vez que o responsável apresentar elementos adicionais de defesa; (iv) a prescrição será aferida independentemente de alegação da parte; e (v) o entendimento do mencionado acórdão será aplicado de imediato aos processos novos e aos pendentes de decisão.
5.3. No caso ora em análise, o débito é de 15/4/2011 a 19/4/2013, conforme subitem 9.2 do acórdão recorrido. Considerando que o ato que ordenou a citação do responsável é de 11/4/2017 (peça 8) , com aviso de recebimento em 16/5/2017 (peça 10) , verifica-se a inocorrência da prescrição da pretensão punitiva do TCU.
5.4. Veja-se que a instauração da tomada de contas especial se deu em 14/3/2016 (peça 1, p. 161) e a citação do recorrente (11/4/2017) ocorreu em período bem menor que os cinco anos alegado pelo defendente. Ademais, da citação (11/4/2017) até o acórdão combatido (24/9/2019) transcorreu também período inferior aos 5 anos mencionado. Portanto, não há que se falar em prescrição intercorrente. 
Erro no julgamento: Do cumprimento do objeto do convênio e comprovação dos gastos
6. Diz que houve observância a todas as regras de probidade, legalidade, moralidade, impessoalidade, publicidade e eficiência por parte do requerido (peça 41, p. 6) .
6.1. Alega que ocorreu a total implementação do objeto do contrato ao seu fim, o que é devidamente comprovado. Os vícios apontados seriam meramente formais, pelas prorrogações realizadas, que não configurariam grave irregularidade por parte do recorrente nem ensejariam a reprovação de contas, no máximo a aprovação com ressalvas sem a condenação de devolução ao erário (peça 41, p. 6-7) . 
6.2. Afirma que não houve enriquecimento ilícito, dolo e má fé (peça 41, p. 7 e 9) . 
6.3. Invoca os princípios da reserva do possível e da razoabilidade, de forma análoga, em que seja possível compreender que, não obstante a exigência legal, os valores devidamente utilizados foram suficientes para suprir as demandas que se fizeram presentes, pois não consta qualquer conclusão de não cumprimento do objeto do contrato, mas apenas os efeitos na obra causados pelo tempo (peça 41, p. 7) . 
6.4. Alega que a fiscalização tardia não deve ser atribuída ao gestor e deve ser reconhecido que a passagem do tempo é fato que prejudica a precisão e validade da fiscalização pelo órgão, devendo as contas serem julgadas regulares (peça 41, p. 7) .
6.5. Destaca que a falha da prestação de contas do objeto do convênio, como considerada pelo Tribunal de Contas, foi apenas quanto a suposta execução parcial do objeto, sem haver quaisquer problemas materiais durante o seu cumprimento, bem como no seu pagamento.
6.6. Argumenta que restou demonstrado nos autos, na ocasião da última medição, o cumprimento do objeto, contudo, em razão do decurso natural do tempo até a realização da vistoria in loco pelos representantes da Caixa, partes da obra se deterioraram. Logo, este fato não pode ser caracterizado como razão para a reprovação das contas, pois não existiu indícios de conduta irregular grave do gestor, e sim circunstâncias que escapam ao controle do responsável (peça 41, p. 8) .
6.7. Salienta que a conclusão da obra se deu por meio de prorrogações consideradas válidas a partir de sua formalização, obedecido o princípio da legalidade. E isso não poderia gerar punições previstas na lei (peça 41, p. 8) . 
6.8. Requer o julgamento pela regularidade das contas do ajuste, e, caso não acolhidas as razões recursais, sejam deferidas a realização de diligências para constatar efetivamente o cumprimento do objeto e, subsidiariamente, sejam as contas aprovadas com ressalva sem a condenação ao pagamento de multa ou à devolução de valores ao erário (peça 41, p. 10) .
Análise
6.9. Incumbe rememorar que o recorrente foi condenado em razão da execução parcial do objeto do Contrato de Repasse 198.522-74/2006, tendo sido verificado o injustificado retardamento do andamento da execução, paralisando a obra antes da sua conclusão, o que teria acarretado a perda de funcionalidade de parte do objeto executado (peça 39, p. 10) .
6.10. Observa-se dos autos que, em 3/4/2010 (data em que o recorrente tomou posse após a renúncia do Sr. Laércio Rodrigues Pereira, peça 1, p. 18-19) , as obras apresentavam ritmo de execução normal, com qualidade dos serviços e da atuação do executor, considerados satisfatórios, e já com 62,02% das obras concluídas e com todas as prestação de contas dos recursos utilizados até então devidamente apresentadas pelo compromissário e aprovadas pelo compromitente, conforme se verifica pelos relatórios de acompanhamento de engenharia à peça 1, p. 84, 87, 90 e 93 e parecer à p. 5, peça 1. A instrução inicial da Secex/PA afastou a responsabilidade do ex-prefeito Laércio Rodrigues Pereira (peça 4, p. 5-6) .
6.11. Após o Sr. Getúlio Brabo de Souza assumir as obras, verificou-se claramente queda no ritmo da execução dos serviços e atrasos, bem como deterioração na qualidade das obras, que passaram de satisfatória para razoável, conforme os relatórios de acompanhamento de engenharia à peça 1, p. 97,101,104 e 107.
6.12. De 30/9/2010, data da 4ª vistoria, até 1/6/2012, um período de 1 ano e 9 meses, a obra avançou apenas 13,12%, passando de um ritmo normal de execução para um atraso de quase um ano, consoante RAE's à peça 1, p. 97, 101 e 104. Apenas a partir de junho de 2012 a 6/3/2013 a obra apresentou uma evolução esperada (18,75%) . 
6.13. Dessa forma, deve ser afastada a alegação de que a fiscalização tardia acarretou a deterioração da obra. Conforme destacado na deliberação combatida ' (...) essa deterioração deveu-se à não realização de serviços essenciais para conservação e proteção da obra das intempéries naturais, como a pavimentação asfáltica em várias ruas, a finalização de passeios cimentados e execução de meio-fio' (peça 39, p. 2) . 
6.14. Após a citação do TCU, o recorrente agregou aos autos a comprovação da prestação de contas à peça 32, p. 13-17, com e-mail da Caixa, de 11/9/2014 (peça 32, p. 21) , informando a aprovação da prestação de contas do 8º repasse do contrato, relativa à medição da execução física, com o correspondente desembolso financeiro. Nessa prestação de contas, o contratante apresentou a última nota fiscal acostada aos autos, emitida em 15/4/2013 (peça 16, p. 21 e 14) . 
6.15. Em resposta ao Ofício/TCU 12/2018 (peça 14) , a Caixa relatou as seguintes conclusões acerca do Contrato de Repasse 198.522-74/2006 (peça 16, p. 2-3) :
4. Na época em que foi realizada a 8ª vistoria técnica, em 06/03/2013, a obra apresentava uma integridade regular, conforme relatório fotográfico do RAE nº 8 correspondente, cópia já anexada aos autos. 
5. Em 2014 foi iniciado o processo de instauração de TCE em virtude da ausência de prestação de contas e da paralisação da obra, e para fins de saneamento deste processo, atendendo a demanda da Gerência Nacional de Execução Financeira (atual Superintendência Nacional de Administração Financeira) , para esclarecimento se haveria funcionalidade parcial do objeto contratado, dado ao elevado percentual de execução (93,92%) . Desta forma, foram realizadas vistorias em 24/9/2014 e em 10/5/2016.
6. A primeira das vistorias realizadas (24/9/2014) considerou que o muro de contenção estaria deteriorado, sem a funcionalidade de conter o aterro aplicado. Daí o percentual de 61,84% da execução física da obra com funcionalidade. 
7. Este posicionamento foi revisto, após a segunda vistoria realizada (10/5/2016) para essa finalidade, que verificou que o muro de contenção estava desempenhando o objetivo previsto em projeto e concluiu-se que o percentual de 65,62% da execução física da obra teria funcionalidade.
6.16. Desse modo, a Caixa considerou que a parcela da obra executada apresenta 65,62% de funcionalidade e o débito imputado ao recorrente correspondeu ao percentual de 34,38% do montante pago com recursos federais (R$ 1.229.766,94, peça 1, p. 110) , que resultou em R$ 422.793,87. 
6.17. Observa-se que não houve fiscalização tardia das obras. O e-mail da Caixa que relatou aprovação da prestação de contas do 8º repasse do contrato é datado de 11/9/2014 (peça 32, p. 21) e a primeira das vistorias, realizada em 24/9/2014, já dava conta que apenas o percentual de 61,84% da execução física da obra apresentava funcionalidade (peça 16, p. 2) .
6.18. Após segunda vistoria realizada o percentual foi revisto tendo sido destacado o percentual de execução de 93,92%, porém, restou evidenciada a imprestabilidade de 34,38% da obra e tal não pode ser considerado falha formal. 
6.19. Diante de todos os fatos expostos, não há como ser acolhido o argumento de que houve respeito aos princípios constitucionais. 
6.20. Ao presente recurso o recorrente não traz quaisquer documentos para refutar os achados. 
6.21. Quanto à alegação de inexistência de enriquecimento ilícito, dolo e má fé, deve-se asseverar que tais elementos não são essenciais a culpabilidade do defendente. 
6.22. A ausência de dolo ou de locupletamento por parte do responsável não o exime do dever de recompor o dano a que deu causa. Essas circunstâncias, se presentes, conferem maior gravidade ao ato ilícito e devem ser avaliadas por ocasião da imposição de multa. Na mesma linha, a má-fé deve ser considerada apenas como agravante, no sentido de majorar a dosimetria da pena.
6.23. Tendo em vista que a manifestação de má-fé não foi expressamente considerada na dosimetria da pena, reputa-se irrelevante o argumento do recorrente.
6.24. Cumpre ressaltar que a jurisprudência pacífica nesta Corte de Contas atribui ao responsável o dever de prestar contas da integralidade das verbas federais repassadas. 
6.25. Tal entendimento encontra fundamento na própria Constituição Federal, artigo 70, parágrafo único, que dispõe que 'Prestará contas qualquer pessoa física ou jurídica, pública ou privada, que utilize, arrecade, guarde, gerencie ou administre dinheiros, bens e valores públicos ou pelos quais a União responda, ou que, em nome desta, assuma obrigações de natureza pecuniária', e no artigo 93 do Decreto-lei 200/1967, segundo o qual, 'Quem quer que utilize dinheiros públicos terá de justificar seu bom e regular emprego na conformidade das leis, regulamentos e normas emanadas das autoridades competentes'.
6.26. Nesse sentido são os Acórdão 6553/2016-TCU-Primeira Câmara, relator Ministro Walton Alencar Rodrigues; 3587/2017-TCU-2ª Câmara, relator Ministro Aroldo Cedraz; e 2610/2016-TCU-Plenário, relator Ministro Bruno Dantas.
6.27. Assim sendo, não cabe a este Tribunal realizar diligências para obtenção de provas, conforme consignado nos Acórdão 1457/2017-TCU-Primeira Câmara, relator Ministro Benjamin Zymler; 8917/2012-TCU-2ª Câmara, relator Ministro Raimundo Carreiro; e 1795/2012-TCU-Plenário, relatora Ministra Ana Arraes.
6.28. Por oportuno, registra-se que o indeferimento do pedido de realização de nova inspeção e diligências não fere os princípios do contraditório e da ampla defesa, uma vez que foram dadas várias oportunidades para que os responsáveis apresentassem os documentos necessários para comprovar a correta aplicação dos recursos a eles confiados (Acórdão 1457/2017-TCU-Primeira Câmara, relator Ministro Benjamin Zymler; 1118/2017-TCU-2ª Câmara, relator Ministro Augusto Nardes) .
CONCLUSÃO
7. No presente processo não se verifica a ocorrência da prescrição.
7.1. Ademais, conclui-se que não houve erro no julgamento, não tendo sido demonstrado o cumprimento da totalidade do objeto acordado. Restou devidamente evidenciada a perda de funcionalidade de parte do objeto executado, bem como a responsabilidade do recorrente pela deterioração da obra.
PROPOSTA DE ENCAMINHAMENTO
8. Ante o exposto, submete-se à consideração superior a presente análise do recurso de reconsideração interposto por Getúlio Brabo de Souza, contra o Acórdão 10405/2019-TCU-Primeira Câmara, propondo-se, com fundamento nos artigos 32, inciso I, e 33, da Lei 8.443/1992:
I - conhecer do recurso e, no mérito, negar-lhe provimento;
II - dar ciência da deliberação que vier a ser adotada ao recorrente e demais interessados."
É o relatório.

Danilo Victor da Silva Bezerra (21.764/OAB-PA) e outros, representando Getúlio Brabo de Souza.

Subprocurador-Geral Lucas Rocha Furtado.

TOMADA DE CONTAS ESPECIAL. CONTRATO DE REPASSE. OBRAS DE MELHORIAS URBANAS E HABITACIONAIS. EXECUÇÃO PARCIAL DO OBJETO DO CONTRATO. PERDA DE FUNCIONALIDADE DE PARTE DA OBRA EXECUTADA. CONTAS IRREGULARES. DÉBITO. MULTA. RECURSO DE RECONSIDERAÇÃO. CONHECIMENTO. NÃO OCORRÊNCIA DE PRESCRIÇÃO. INEXISTÊNCIA DE ERRO DE JULGAMENTO. NEGATIVA DE PROVIMENTO.

TOMADA DE CONTAS ESPECIAL (TCE)

Secretaria de Recursos (Serur); Secretaria de Controle Externo de Tomada de Contas Especial (SecexTCE).

Em julgamento, recurso de reconsideração interposto por Getúlio Brabo de Souza, ex-prefeito municipal de São Sebastião da Boa Vista/PA (gestões 3/4/2010-2012 e 2013-2016) , contra o Acórdão 10405/2019-TCU-Primeira Câmara, por meio do qual o Tribunal julgou irregulares as contas do recorrente, condenando-o em débito e aplicando-lhe multa, no âmbito de tomada de contas especial (TCE) .
O débito decorreu da execução parcial do Contrato de Repasse 198.522-74/2006, firmado entre o então Ministério das Cidades (atual Ministério do Desenvolvimento Regional) , por intermédio da Caixa Econômica Federal (Caixa) , e o município de São Sebastião da Boa Vista/PA. O objeto do ajuste era a realização de obras de melhorias urbanas e habitacionais.Nesta oportunidade, o recorrente busca impugnar a decisão desta Corte aduzindo a prescrição da pretensão de ressarcimento ao erário, bem como o cumprimento do objeto pactuado e a correspondente comprovação dos gastos.
Após examinar as razões recursais, a Secretaria de Recursos concluiu que não foram trazidos elementos suficientes para alterar a deliberação recorrida, razão pela qual, com a concordância do Ministério Público junto ao TCU, propõe o conhecimento e o não provimento do apelo recursal.
Feita essa breve contextualização, passo a decidir.
II
Preliminarmente, ratifico o despacho exarado no sentido de que o presente recurso deve ser conhecido, por preencher os requisitos de admissibilidade previstos na Lei 8.443/1992.
Quanto ao mérito, concordo com a análise empreendida pela secretaria especializada, transcrita no relatório precedente, a qual enfrentou e afastou com propriedade cada um dos argumentos apresentados pelo recorrente, razão pela qual incorporo seus fundamentos às minhas razões de decidir, sem prejuízo das seguintes considerações.
Com relação à primeira questão, o recorrente sustenta a ocorrência da prescrição quinquenal prevista no art. 206, § 5º, inciso I, do Código Civil, alegando ser o débito apurado nos autos datado de 2006.
Não assiste razão ao recorrente. 
Em primeiro lugar, conforme disposto no acórdão recorrido, as datas de ocorrência do dano são de 15/4/2011 a 19/4/2013, e não de 2006, como alega o ex-prefeito.
Em segundo lugar, quanto à prescrição da pretensão de ressarcimento ao erário, sabe-se que, há tempos, este Tribunal, baseado em precedentes do STF e na interpretação do art. 37, § 5º, da Constituição Federal de 1988, tem adotado o entendimento, consolidado na súmula 282, de que "as ações de ressarcimento movidas pelo Estado contra os agentes causadores de danos ao erário são imprescritíveis". 
Ocorre que, recentemente, o Supremo Tribunal Federal (STF) , ao julgar o Recurso Extraordinário 636.886/AL, fixou, com repercussão geral, o seguinte enunciado para o Tema 899: "É prescritível a pretensão de ressarcimento ao erário fundada em decisão de Tribunal de Contas".  
Entendo que esse recente julgado do STF deve ensejar a revisão da jurisprudência deste Tribunal. 
No entanto, reconheço que, nos moldes em que foi fixada a tese da Suprema Corte, existem muitas dúvidas e lacunas a serem sanadas, que tornam extremamente difícil a sua imediata aplicação, de forma genérica e abrangente, aos processos que tramitam neste Tribunal. Dada a ausência de lei específica, não há prazo prescricional estabelecido - em lei ou mesmo pela Suprema Corte - para a atuação do TCU no que diz respeito à apuração de dano ao erário, bem como sobre como se daria o início da contagem e as interrupções desse prazo. 
Ademais, embora o verbete já tenha sido publicado, a decisão ainda é passível de impugnação mediante Embargos de Declaração, possibilitando o esclarecimento dessas questões ou mesmo a modulação de efeitos, com impacto nos processos em curso. 
Até que sobrevenham todos esses esclarecimentos e definições, embora desejável, não é possível a imediata aplicação, com a devida segurança, da tese fixada pelo STF no âmbito do TCU. Por outro lado, não se pode deixar de dar encaminhamento aos incontáveis processos que tangenciam essa discussão neste Tribunal.   
Dessa forma, tenho me curvado à compreensão dos meus pares pela manutenção, por ora, do entendimento que, há anos, vem sendo adotado pelo TCU e pelo próprio STF, no sentido de considerar imprescritíveis as ações de ressarcimento ao erário. 
Não se trata, cabe registrar, de desrespeito ou ignorância ao entendimento firmado pela Suprema Corte, tampouco de se fixar qualquer jurisprudência sobre a sua abrangência neste momento. Apenas entendo que, considerando a indefinição e a possiblidade de modulação da decisão, não seria produtivo, e causaria enorme incerteza, se este Tribunal revisse sua atuação e logo depois a alterasse novamente. 
Com relação à segunda questão recursal, os argumentos apresentados pelo recorrente, todos cuidadosamente analisados nos pareceres que fundamentam este voto, foram incapazes de descaracterizar as irregularidades apontadas nos autos: a execução parcial do Contrato de Repasse 198.522-74/2006 e o injustificado retardamento do andamento da execução, com a paralisação da obra antes da conclusão, fato que acarretou a perda da funcionalidade de parte do objeto executado.
Por fim, tenho que as razões recursais acessórias, compostas de argumentos que não tangenciam propriamente os fundamentos da condenação, foram suficientemente analisadas pela Serur, logo, por dever de síntese e objetividade processuais, remeto à instrução reproduzida no relatório que compõe esta decisão.
Feitas essas considerações, entendo que deve ser negado provimento ao presente recurso, mantendo-se inalterada a deliberação ora impugnada.
	Ante o exposto, voto por que o Tribunal adote o Acórdão que ora submeto à deliberação deste Colegiado.
TCU, Sala das Sessões Ministro Luciano Brandão Alves de Souza, em 1 de setembro de 2020.
Ministro BRUNO DANTAS 
Relator